【裁判字號】    96,易,3022
【裁判日期】    970319
【裁判案由】    詐欺
【裁判全文】
臺灣板橋地方法院刑事判決              96年度易字第3022號
公  訴  人  臺灣板橋地方法院檢察署檢察官
被      告  乙○○
上列被告因詐欺案件，經檢察官提起公訴（96年度偵字第19476
號），本院判決如下：
    主  文
乙○○無罪。
    理  由
一、公訴意旨略以：被告乙○○與其女友丙○○（所涉本件共犯
    詐欺罪嫌，另行審結）共同基於意圖為自己不法所有之犯意
    聯絡，明知丙○○開立之臺中商業銀行臺北分行支票存款帳
    戶，自民國95年8 月10日起業因存款不足遭拒絕往來，其二
    人並無資力支付票款，竟佯以購屋需現金周轉為由，先後於
    95年8 月28日、95年9 月14日及95年9 月17日，在臺北縣土
    城市○○路○ 段「真鍋咖啡館」及臺北縣土城市○○路○ 段
    3 號8 樓之1 甲○○住處，分別向甲○○借款新臺幣（下同
    ）35萬元、55萬元及60萬元，並簽發上開銀行票號TPA00000
    00、TPA0000000、TPA0000000，面額各為35萬元、55萬元及
    60萬元之支票3 紙及本票3 紙供擔保，致甲○○陷於錯誤，
    而如數借予乙○○與丙○○，嗣乙○○與丙○○於還款期限
    屆至均避不見面，且簽發之上開3 紙支票屆期經提示後，均
    因存款不足遭退票，甲○○始知受騙，案經甲○○告訴，因
    認被告乙○○涉有共犯刑法第339 條第1 項之詐欺取財罪嫌
    云云。
二、按公訴人認被告乙○○涉有詐欺罪之犯行，無非以其犯罪事
    實有被告乙○○於偵查中之供述、告訴人甲○○於偵查中之
    指訴、上開借款支票、本票影本各3 紙及法務部票據信用資
    訊連結作業資料等可資佐證為其論據。惟訊據被告乙○○堅
    決否認有詐欺之犯行，辯稱：伊跟丙○○係合夥開公司，丙○○和甲○○認識很久比較熟，所以伊請丙○○出面向甲○○調度資金，丙○○是在事發半年前就開始向甲○○調錢，
    調過5 至10次以上，每次10萬到30萬不等，之前都有借有還
    ，伊是在丙○○向甲○○借了3 、4 次之後，才出面擔保，
    本件起訴書所載3筆 借款原本是在95年6 月間借的，當時有
    開支票擔保，一張是95年7 月3 日票面金額40萬、一張是同
    年7 月19日票面金額50萬元，借款期限1 月至2 月不等，利
    息是3 分至5 分不等，開的支票是丙○○臺中或臺東商銀臺
    北分行個人名義支票，支票開立金額與借款金額相同，伊沒
    有背書，上開支票到95年7 月到期後，因為沒有辦法清償，
    所以再由丙○○簽發本件3 張支票延票，這3 張延票的支票
    是伊和丙○○一起出面跟甲○○講的，但到期後，伊等還是
    沒有辦法清償，伊和丙○○又再一起出面跟甲○○講，希望
    她不要提示本件3張 支票，八月過後就沒有再和甲○○聯絡
    ，也沒有還她錢，當時因為公司還有很多債務要處理，所以
    就沒有再跟她聯絡，伊等當時借的錢都用來公司資金週轉，
    本件3 筆借款都是拿現金，拿回來都是丙○○拿去支付公司
    開銷的資金使用，那時有一些丙○○帳戶先前所開出去的支
    票要存入款項，所以就把這些向告訴人借到的錢，存入支票
    戶頭內，用來兌現先前開出的支票，起訴書上的3 張本票則
    是延票之後，伊為了擔保再開給甲○○的，至95年8 月伊等
    的資金週轉不過來，所以才會跳票，沒辦法還告訴人這些錢
    ，伊才會提供本票及房契做擔保，伊大約於95年9 月間開始
    沒有和甲○○聯絡，伊並非蓄意在躲告訴人，伊是在躲避高
    利貸的催債，因為伊等當時公司還有其他的債權人，且伊以
    為丙○○有跟告訴人聯絡延長還款期限，而且伊自己也在處
    理別的債務，伊當時是想甲○○的部分應該有丙○○在處理
    ，伊並不是要蓄意詐騙，一開始借錢也是有還等語。
三、按犯罪事實應依證據認定之，無證據不得認定其犯罪事實，
    刑事訴訟法第154 條第2 項定有明文。而所謂證據，係指足
    以證明被告確有犯罪行為之積極證據而言，該項證據須適於
    為被告犯罪之證明者，始得採為斷罪之資料；再告訴人之告
    訴，係以使被告受刑事訴追為目的，是其陳述是否與事實相
    符，仍應調查其他證據以資審認（參照最高法院69年臺上字
    第4913號、52年臺上字第1300號等判例要旨）。又按認定犯
    罪事實所憑之證據，必須達於一般人均可得確信其為真實之
    程度，而無合理之懷疑存在時，始得據為被告有罪之認定，
    倘若犯罪事實之證明尚未達此一程度，仍有合理之懷疑存在
    ，則應為被告有利之推定，仍不能遽為被告有罪之判斷（參
    見最高法院76年度臺上字第4986號判例、91年度臺上字第39
    號刑事判決等意旨）。又刑法第339 條之詐欺罪，須行為人
    意圖為自己或第三人不法之所有，施用詐術使人陷於錯誤而
    交付財物始能成立。經查：
    (一)公訴意旨係以被告乙○○與其女友丙○○明知本件丙○○
      上開支票已自95年8 月10日起因存款不足遭拒絕往來，而
      仍於其後之95年8 月28日、同年9 月14日、同年9 月17日
      ，分別向告訴人甲○○借貸上開款項，因認被告乙○○與
      其女有丙○○涉犯有詐欺取財罪嫌云云。然查告訴人甲○○於本院審理時則證稱：伊本件上開借予被告乙○○與其
      女友丙○○之三筆款項，均係於95年6 月間所借貸等語（
      見本院97年2 月26日審判筆錄3 、5 頁），核與被告乙○○上開所辯借貸時間相符，且觀諸偵查卷附之丙○○因本
      件三筆借款而簽發交付告訴人之上開3 紙支票，其上之發
      票日期分別為95年8 月28日、95年9 月14日、95年9月17
      日，衡諸一般借貸實務，借款日期鮮有與供擔保之借款支
      票發票日期相同者，再依告訴人於本院審理時亦證稱：借
      款支票應該都是開一個多月或二個月的票等語（見本院上
      開審判筆錄4 頁），是依上所述，可見公訴意旨上開所認
      被告乙○○係於上開丙○○支票已遭拒絕往來後之日期，
      向告訴人借貸本件三筆款項之情，顯與事實已有不符，而
      依告訴人上開所述，被告乙○○與丙○○係於95年6 月間
      向其借貸本件三筆款項，係於上開丙○○支票已遭拒絕往
      來日期之前，即難率認被告乙○○與丙○○向告訴人借貸
      本件三筆款項之初，即有詐欺犯意可言。
    (二)次據告訴人於本院審理時另證稱：被告乙○○與丙○○自
      95年初時，即開始向伊借錢做房地產買賣，每次借款約2
      、30萬元至60萬元不等，約1 個月借1 、2 次，本件三筆
      借款之前之借款支票均有兌現等語（見本院上開審判筆錄
      4 、5 頁），可見被告乙○○、丙○○與告訴人間自95年
      初起，其間借貸關係即頻繁密集，各次借貸金額亦與本件
      系爭各筆借款金額相當，並無差距過大之異狀，且除本件
      三筆借款支票未兌現外，被告乙○○、丙○○之前多次且
      金額總和較諸本件系爭借款總和較多之借款支票均有兌現
      ，稽之上情，被告乙○○上開所辯：係因其後資金週轉困
      難而跳票無法兌付本件上開借款支票等語，亦非不可採信
      ，因此由此以觀，亦難遽認被告乙○○、丙○○向告訴人
      借款伊始即有詐欺犯意可言。
    (三)再依告訴人於本院審理時亦曾證稱：伊與丙○○原係同事
      ，至案發時認識約有5 、6 年之久，每月見面約2 、3 次
      ，以電話通話則好幾次，丙○○於95年初向伊借款時，有
      說因她做房地產買賣，資金調度會比較吃緊，所以請伊借
      錢幫她等語（見本院上開審判筆錄4 、5 頁），亦見告訴
      人與被告乙○○之女友丙○○間朋友情誼多年非淺，且其
      借款予被告乙○○、丙○○初始，亦已知被告乙○○、丙○○借款用途及風險，由此可見被告乙○○、丙○○向其
      借款時，尚難認對其有何不法之詐術。此外，徵諸被告乙○○於本件上開丙○○簽發之借款支票屆期無法兌現時，
      復簽發相同借款金額之本票3 紙及提供陳明福所有之土地
      、建物所有權狀，交付告訴人供作擔保，此亦有卷附之上
      開本票3 紙、所有權狀2 紙及授權書1 紙等影本附卷可稽
      ，復經告訴人於本院審理時證述屬實（見本院上開審判筆
      錄5 、6 頁），是被告乙○○於借款之初果真即有詐欺意
      圖，大可於丙○○上開借款支票跳票後即逃避藏匿，何須
      再多此一舉另行簽發其名義之本票交予告訴人擔保，由此
      益見被告乙○○於本件借款時，應無詐欺犯意可言。至被
      告乙○○雖於95年9 月後，告訴人即無法與其聯絡，然衡
      諸常情，被告乙○○於積欠債務無力償還時，逃避與債權
      人聯絡，亦屬人之常情，且參諸偵查卷附其與丙○○跳票
      金額達286 萬多元，其上開所辯躲避高利貸催債之情，亦
      非不可採，況縱被告乙○○於欠債無力償還而逃避，亦非
      當屬即有詐欺犯意可言。
    綜上所述，尚難認被告乙○○有共同不法所有之意圖，施用
    詐術，使告訴人陷於錯誤而交付財物之犯行，此外復查無其
    他積極證據足認被告乙○○確有詐欺之犯行，是本件不能證
    明被告乙○○犯罪，自應為無罪判決之諭知。
據上論斷，應依刑事訴訟法第301 條第1 項，判決如主文。
本案經檢察官靳開聖到庭執行職務
中    華    民    國    97    年    3     月    19    日
                刑事第三庭  審判長法  官  王  屏  夏
                                  法  官  王  偉  光
                                  法  官  彭  全  曄
以上正本證明與原本無異
如不服本判決，應於判決送達後10日內，向本院提出上訴狀
                                  書記官  洪  紹  甄
中    華    民    國    97    年    3    月     21    日


司法院資訊處製作；財團法人民間司法改革基金會備份。
